臺灣高等法院臺南分院刑事判決　　　　　 九十二年度重上更(二)字第五四八號　潛
　　　上　訴　人　臺灣臺南地方法院檢察署檢察官
　　　上　訴　人
　　　即　被　告　甲　○　○
　　　共　　　同
　　　選任辯護人　張　名　賢
右上訴人因被告公共危險等案件，不服臺灣臺南地方法院八十六年度訴字第一六一四
號中華民國八十六年十一月二十六日第一審判決（起訴案號：臺灣臺南地方法院檢察
署八十六年度營偵字第一二七九號、第一四○三號、八十六年度偵字第一二一九五號
），提起上訴，經本院判決後，由最高法院第二次發回更審，本院判決如左：
      主      文
原判決關於甲○○、乙○○部分撤銷。
甲○○壅塞陸路致生往來之危險，因而致人於重傷，處有期徒刑年。
乙○○無罪。
      事      實
一、甲○○係台南縣新營市○○街一八二號萬偉企業有限公司（下稱萬偉公司）總經
    理，為實際經營者（登記其妻許蔡椪頭名義，業經本院前審認僅係掛名負責人，
    非實際經營者，判決許蔡椪頭無罪確定），自民國（下同）八十四年初某日起，
    即將萬偉公司所有之紙管原料及廢料，長期堆置於萬偉公司前即新營市○○街一
    八二號之道路兩側，明知上開道路因物品之堆積，致該路段突然縮小，造成該路
    段之壅塞，顯然增加往來人車互相擦撞之機率，因而致生公眾往來之危險；且如
    允許載貨司機，逆向停放貨車，操作堆高機卸貨，佔用車道作為工作場所，則路
    面原已因物品之堆積、聯結車逆向停放而縮小，在客觀上已能預見如空餘道路再
    駕駛堆高機在道路上來回走動卸貨，容易造成往來行人傷害結果之發生。竟於八
    十六年五月三十一日九時五分許，官連進駕駛車號ＩＴ－八五六號聯結車，運送
    貨物至萬偉公司時，仍任令官連進駕駛聯結車逆向停放，並以萬偉公司堆高機操
    作，在空餘道路上來回走動卸貨。適有丙○○駕駛ＵＰＺ－五二九號機車，沿嘉
    芳街由南向北行駛，與官連進所駕駛之堆高機互撞，丙○○因臉部撞及該堆高機
    鋼牙，致受有視神經損傷併雙眼失明（重傷害）、氣顱併腦腫、面骨骨折、嗅覺
    功能受損等傷害，並因而使丙○○受重傷（官連進業經依業務過失致重傷罪，判
    處有期徒刑一年六月確定）。
二、案經丙○○之父丁○○告由台南縣警察局新營分局報請臺灣臺南地方法院檢察署
    檢察官偵查起訴。
      理      由
甲、被告甲○○部分：
一、訊據上訴人即被告甲○○矢口否認有壅塞陸路致生往來危險犯行，辯稱：萬偉公
    司未將貨物堆放在道路上，官連進自己將聯結車逆向停放，並未等卸貨公司前來
    卸貨，即自行開走其公司之堆高機去卸貨，事故之發生與萬偉公司無關云云。
二、經查：
(一)萬偉公司早於八十四年九月一日之前，即為台南縣新營市嘉芳里辦公室向新營市
    公所陳報，有於右揭路段堆放貨品影響交通之情事，新營市公所以八十四年九月
    一日八四所工第一八六○六號函，轉知台南縣警察局依法取締，有上開函件、台
    南縣警察局八十五年四月十日八五交警字第一八八六八號函、台南縣警察局新營
    分局八十五年五月四日營警交字第五六四○號函等影本各一件在卷可稽（見偵查
    卷第三十五至三十八頁）。甚至於本件事故八十六年五月三十一日發生之後，八
    十六年六月五日十六時萬偉公司尚因在道路堆積貨物，妨礙交通，遭警告發，有
    台南縣警察局營警刑交字第三一九○二二號舉發違反道路交通管理事件通知單影
    本一件在卷足參（見偵查卷第五十五頁）。新營市嘉芳里里長徐明國於本院前審
    八十七年七月十日調查時亦證稱：「萬偉公司於二年前將貨物堆在道路上，妨礙
    交通，里民有反應，我向甲○○說過，叫他改善，我向他反應三、四次．．去年
    （八十六年）八、九月（事故發生之後），也向他反應過，是里民反應的。」（
    見本院上訴卷第七十八頁反面），足見萬偉公司一向將公司貨物堆放在公司前面
    之道路，且均在道路上卸貨，壅塞陸路妨礙交通。而被告甲○○自承為萬偉公司
    總經理，該公司僅在名義上登記其妻許蔡椪頭名義，為渠於原審供述在卷（見一
    審卷第二十三頁反面），其女即被告乙○○於警訊時供承：「實際負責經營的是
    父親甲○○。」（見警卷第七頁反面）、「（平時將材料放置外面由誰管理？）
    均由我父親甲○○管理。」（見警卷第九頁反面），於本院供稱：「（平日公司
    由何人負責？）由我母掛名，實際負責人是我父，我做會計，尚有管理員工。
    」（見本院重上更二卷第一四一頁），足認被告甲○○係萬偉公司實際經營者。
(二)依卷附道路交通事故調查報告表所示，官連進駕駛車號ＩＴ－八五六號聯結車逆
    向停在萬偉公司對向道路上，萬偉公司貨物堆置路旁（見警卷第二十一頁），且
    官連進駕駛萬偉公司堆高機在道路上卸貨，為乙○○、陳美齡證述在卷（見警卷
    第十、十五頁），現場處理警員戊○○於本院民事庭調查時證稱：「我去時堆高
    機已經停放在路邊，據他們說堆高機本來放在八德路算起第一個門前外邊，我去
    時堆高機已經第二個們裡面．．（萬偉公司廠房和對面）兩邊都有堆貨，八十六
    年六月二日（事故後）我去照相，萬偉公司他們佔用道路的貨已經搬完．．萬偉
    公司兩邊都有堆貨，除水溝蓋上，路邊還有堆放．．」（見本院八十七年重訴字
    第三四號民事卷戊○○八十八年一月二十八日準備程序筆錄），顯見當時萬偉公
    司於案發時貨物兩邊都有堆放，且除水溝蓋上外，路邊還有堆放。官連進係萬偉
    公司囑咐在已堆放貨物之道路上卸貨。至於偵查卷第三十九頁反面所示之照片（
    與警卷第二十頁反面第二張照片為同時間所照）雖未見萬偉公司貨物堆放於馬路
    上，然該照片係戊○○於案發後之八十六年六月二日照相，證人戊○○證述萬偉
    公司他們佔用道路的貨已經搬完，因而自不能因六月二日之照片顯示被告甲○○
    將貨物擺置於空地，即認案發時貨物未擺置於道路上。又被告甲○○於本件案發
    後即將在馬路上之貨物移走，乃可理解，於前審所辯：接著係週日，無工人上班
    ，不可能將貨物移走云云，則屬無稽，無法憑信。又本件於八十六年五月三十一
    日案發，衡情被告甲○○已撤走貨物，因而被告甲○○於本院前審聲請履勘現場
    ，已為本院上更一案判決敘明勘驗現場已無實益。
(三)已判決確定之官連進於偵查中即陳稱：「他們公司的會計陳美齡叫我停放那兒卸
    貨的。」（見臺灣臺南地方法院檢察署八十六年度營偵字第一四○三號偵查卷第
    十六頁），於原審證稱：「我係逆向停車，萬偉公司平常停車卸貨都是這樣作業
    的。」（見一審卷第二十二頁），更指稱：「因萬偉公司無空地卸貨，所以逆向
    停車卸貨。」（見一審卷第三十七頁），於本院前審供稱：「他們到目前仍在馬
    路上卸貨，我當天去時，他們叫我在馬路上卸貨。」（見本院上訴卷第七十八頁
    反面）。經拘提到案之證人楊美雲（官連進之妻，現已離婚）亦證稱：「堆高機
    是工廠的，我去時工廠的人叫我們停在路旁，那時是上班時間，工廠叫我們停在
    路旁卸貨」（見本院上更一卷第九十八頁正反面）。而乙○○於警訊時供稱：「
    （事故發生時）官連進正好駕駛公司所有之堆高機在卸下聯結車上紙管原料」（
    見警卷第七頁反面）、「因公司將原料放在路邊，沒有設置警告標誌．．堆高機
    平時由公司之員工使用，但如果外面司機駕駛貨車載原料來公司則由司機本人自
    行駕駛堆高機卸貨．．當時司機官連進是以堆高機將貨由貨車上卸下後橫越馬路
    載至公司內堆放」（見警卷第九頁反面、第十頁），均足證官連進載貨至萬偉公
    司，逆向停車卸貨，係依萬偉公司職員陳美齡囑咐逆向停車停放車道上，且駕駛
    萬偉公司堆高機在道路上卸貨，亦即萬偉公司至案發時仍未改其將公司貨物推放
    在公司前面之道路旁，均在道路上卸貨，壅塞陸路妨礙交通之惡習。按萬偉公司
    於上開道路旁堆積貨物，更任令載貨至萬偉公司之官連進逆向停車，駕駛堆高機
    在道路上卸貨，均足致該路段突然縮小，妨礙交通，造成該路段之壅塞，增加往
    來人車互相擦撞之機率，已致生公眾往來之危險。
(四)乙○○嗣後翻異前供，改稱：其貨物均由「大家堆高機行」負責，並舉該行負責
    人何義雄為證，然證人何義雄證稱：「他公司（萬偉公司）叫車，我們才過去，
    但那天因為別的地方還有要卸貨，隔了一、二小時我們才過去。」、「他們公司
    叫車，我們才會過去。」（見本院上更一卷第一四三、一四四頁），無法證明萬
    偉公司未叫官連進自行以該公司堆高機卸貨，反而足以證明當日何義雄因為別的
    地方還有要卸貨，隔了一、二小時才至萬偉公司。且參酌乙○○警訊所供由司機
    自己駕駛堆高機卸貨及萬偉公司外邊已堆滿貨物，官連進之聯結車亦不可能停放
    一、二小時（否則連萬偉公司本身進出亦成問題），雖不排除被告甲○○曾叫「
    大家堆高機行」來卸過貨，惟亦見官連進所稱萬偉公司的職員陳美齡叫其停放路
    上，以萬偉公司堆高機在路上卸貨一節，信而有徵。雖證人陳美齡亦同時到庭證
    稱：見官連進到來時有叫「大家堆高機」行來卸貨云云，然「大家堆高機」既然
    已因另行有事無法到場卸貨，則所證自不足為被告甲○○有利之證明，且因官連
    進係因證人叫其卸貨而肇致本件事故，所以證人陳美齡為脫卸其責而推稱並未叫
    官連進以萬偉公司堆高機在路上卸貨，亦可理解，是陳美齡證詞不足採信。
(五)前揭官連進駕駛堆高機撞上被害人之機車致被害人受傷之事實，為被害人指訴綦
    詳，並為乙○○、陳美齡證實：案發時官連進正以堆高機在現場卸貨等情（見警
    卷第十、十五頁），官連進雖否認駕駛堆高機，然當時現場只有官連進夫婦二人
    ，而貨已卸一半，則當時應係官連進駕駛堆高機撞上被害人之機車無疑。被害人
    於案發受傷當日送國立成功大學附設醫學院就醫，該院同年六月二日出具之診斷
    證明書僅載被害人視神經損傷，未載明視能是否毀敗，然被害人於當日即轉送長
    庚紀念醫院就醫，長庚紀念醫院同年八月二十五日出具診斷證明書則明確載明「
    視神經損傷併兩眼失明。」（見八十六年度營偵字第一四○三號偵查卷第四十頁
    ），並經原審當庭勘驗屬實（見一審卷第三十五頁），復有省立新營醫院八十七
    年三月十一日甲種診斷證明書在卷可參（見本院上訴卷第五十四頁），被害人已
    因本件事故肇致兩眼視能毀敗之重傷害。據被害人指稱：「堆高機由貨車後面突
    然出來，我閃避不及，臉部撞上堆高機的鋼牙」等語，乃官連進駕駛堆高機肇事
    ，官連進自應負肇事主因之過失責任，另被告甲○○允許官連進貨車逆向停放，
    並佔用道路堆置貨物，則有肇事次因之過失責任。檢察官將本件送請臺灣省台南
    區車輛行車事故鑑定委員會鑑定結果認：「官連進駕駛聯結車，於肇事地點道路
    逆向佔用車道停放作為工作場所，並以堆高機卸貨，有違交通安全規則第一一二
    條第一項第一、第九、第十款及第一四○條第一項第三款之規定，為肇事主因。
    」有該委員會八十六年八月一日南鑑字第八六○七九○號鑑定意見書在卷可稽（
    見偵查卷第十至十二頁），嗣經送臺灣省車輛行車事故覆議鑑定委員會鑑定結果
    亦認：「堆高機操作員由聯結車後方突然駛出，為肇事主因；官連進駕駛聯結車
    佔用道路逆向停車影響視線及行車安全，與貨主佔用道路堆置貨物影響行車安全
    ，同為肇事次因。」有該委員會八十七年六月二十九日交覆字第八七○三四一號
    覆議意見書在卷可憑（見本院上訴卷第六十四頁），則同此本院認定。按被告甲○○為實際之經營負責人，客觀上對於道路旁堆積貨物，貨車逆向停車，路段業
    已縮小，空餘道路再駕駛堆高機在道路上來回走動，佔用車道作為工作場所，足
    以造成往來行人之危險，亦應為能預見之範圍。郤任令官連進駕駛貨車逆向停車
    ，並操作堆高機卸貨，致壅塞陸路而生往來之危險，因而撞及被害人重傷結果之
    發生，在通常觀念上不得謂無預見之可能，自與官連進駕駛貨車逆向停車，及操
    作堆高機卸貨駛出，相互競合產生本件事故，是被告甲○○壅塞陸路與被害人重
    傷害間，具有相當因果關係，要難辭壅塞陸路致生往來之危險，因而致人於重傷
    罪責。雖官連進另成立業務過失致人重傷罪，被告甲○○仍不能因官連進競合之
    過失，而解免其刑責。
(六)被告於本院前後審辯稱：臺灣省車輛行車事故覆議鑑定委員會所憑之鑑定資料，
    即道路交通事調查報告表，其標示之肇事現場「嘉芳高幹十五號」電線桿位置及
    道路寬度，均有錯誤，致影響鑑定之結果，請求查明云云（見本院上更一卷第一
    八一、一八二頁、本院重上更二卷第五十一頁），經本院命原承辦員警戊○○重
    新就現場「嘉芳高幹十五號」電線桿位置繪畫現場圖（見本院重上更二卷第五十
    九頁），比較二張現場圖，「嘉芳高幹十五號」電線桿位置及道路寬度均相同，
    僅新繪現場圖被告堆置之貨物未超出「嘉芳高幹十五號」電線桿，舊繪現場圖被
    告堆置之貨物則超出「嘉芳高幹十五號」電線桿，依案發後六月二日所拍之照片
    顯示被告堆置之貨物未超出「嘉芳高幹十五號」電線桿（見警卷第二十頁反面第
    二張照片及偵查卷第三十九頁反面照片），然該照片均係案發後第二日之六月二
    日所照，已為本院所不採，詳如上述，且本院前審送請臺灣省車輛行車事故覆議
    鑑定委員會覆議肇事責任時，均將全案六宗卷證送請參酌（見本院上訴卷第六十
    二頁），是臺灣省車輛行車事故覆議鑑定委員會業已全盤審酌警卷、偵查卷上開
    照片所示情形，縱有不符之情形亦不致影響該委員會之決定，上開覆議結論自可
    採信。被告辯護人再請求送國立成功大學鑑定，核非必要。
(七)綜上所述，足見被告甲○○所辯，純係事後卸責之詞，不足採信，事證已臻明確
    。被告甲○○犯行堪以認定，自應依法論科。
三、查被告甲○○所為係犯刑法第一百八十五條第二項壅塞陸路致生往來之危險因而
    致重傷罪。公訴人認係犯同法條第一項之罪，起訴法條，尚有未合，應予變更。
    。原審關於被告甲○○部分，予以論罪科刑，雖非無見，但本件被告甲○○所為
    ，係犯刑法第一百八十五條第二項之罪，原判決以同法條第一項之罪論處，容有
    未洽；且被告乙○○為萬偉公司之會計，無法證明為萬偉公司實際負責人，原判
    決認與其父甲○○均為萬偉公司實際負責人，有犯意聯絡及行為分擔，論共同正
    犯，亦有不當。被告甲○○上訴意旨，仍執陳詞，否認犯罪，固無足取。惟公訴
    人聲請上訴，指原審量刑太輕，適用法條亦有違誤等語，非無理由，此部份應由
    本院予以撤銷改判。爰審酌被告甲○○犯罪之動機、目的、過失程度之輕重、犯
    罪手段、所生危害及犯罪後尚未與被害人達成和解，賠償被害人之損害等一切情
    狀，量處有期徒刑三年，以示懲儆。又因本罪法定最低本刑為有期徒刑三年，因
    而肇事之司機官連進經本院前審判處有期徒刑一年六月，被告甲○○之量刑卻較
    之官連進為重，然此為法之規定，本院已衡情量處法定最低度刑，無法量處較官
    連進為輕之刑，附為明。
乙、被告乙○○部分：
一、公訴意旨以：乙○○亦係台南縣新營市○○街一八二號萬偉公司實際經營者，自
    八十四年初某日起，即將萬偉公司所有之紙管原料及廢料，長期堆置於萬偉公司
    前即新營市○○街一八二號之道路兩側，其所堆放於上開路段兩側之物品合計佔
    該道路之柏油路面約達二分之一，使上開道路至該路段突然縮小，造成該路段之
    壅塞，顯然增加往來人車互相擦撞之機率，並有撞及渠等所堆放於該路段之物品
    之危險，已致生公眾往來之危險，因認與父甲○○涉有刑法第一百八十五條第一
    項壅塞陸路致生往來之危險罪嫌（如係成立，應係犯同條第二項壅塞陸路致生往
    來之危險因而致重傷罪嫌）云云。
二、公訴人認被告乙○○成立該該罪嫌，乃以被告乙○○對於該公司負有管理之責，
    係萬偉公司實際經營者為所憑論據。訊據被告乙○○否認為萬偉公司實際經營者
    ，辯稱：僅為該公司會計云云。經查被告乙○○於警訊即供稱：「我在公司任會
    計，主要負責公司內之帳務及其他一切雜務。」（見警卷第九頁），於本院稱：
    「你在公司做何事？）會計。」「（平日公司由何人負責？）由我母掛名，實際
    負責人是我父，我做會計，尚有管理員工。」「（有無帶卡車司機去領東西？）
    沒有。」（見本院重上更二卷第一四○、一四一頁），並未言及為萬偉公司實際
    經營者，且稱：「（平時將材料放置外面由誰管理？）均由我父親甲○○管理。
    」（見警卷第九頁反面），亦未管理萬偉公司之材料，實際參與公司營運，尚難
    認被告乙○○實際負責公司之業務。縱被告乙○○於警訊時供承：「可以全權代
    表萬偉公司」，然仍供稱：「實際負責經營的是父親甲○○。」（見警卷第七頁
    正反面），且本院質之：「你曾在警訊中謂你可全權代表公司？」答：「因案發
    時我父不在，我們公司又是家族公司，警察又要我父去警局，我才說我可全權代
    表公司。」（見本院重上更二卷第一九○頁），是被告乙○○自非自白為萬偉公
    司實際經營者，可以全權代表萬偉公司，執行公司業務，是此供述，不足為被告
    乙○○為萬偉公司實際經營者之證明。又其父甲○○雖於偵查中稱：「公司是我
    女兒乙○○經營的」（見偵查卷第十六頁反面），母許蔡椪頭供稱：「工廠是我
    跟我女兒乙○○負責的。」（見偵查卷第三十頁反面），然該公司名義負責人為
    許蔡椪頭，總經理為甲○○，乙○○僅擔任會計職務，為三人於原審供述在卷（
    見一審卷第二十三頁反面），綜此所述，既無事證足以證明乙○○可對外代表萬
    偉公司，對內執行公司業務，並參與公司重要決策，自不足證明被告乙○○為萬
    偉公司實際經營者。故被告乙○○尚無證據可資證明為萬偉公司實際經營者，自
    難繩以公訴人指訴之罪嫌。原判決就被告乙○○部分，未予詳為調查，逕予判罪
    科刑，洵有違誤。公訴人上訴指摘此部分量刑過輕，被告乙○○上訴意旨亦未指
    摘及此，固均無理由，惟原判決此部分既有不當，應由本院就此部分撤銷之，另
    為被告乙○○無罪判決之諭知。
據上論斷，應依刑事訴訟法第三百六十九條第一項前段、第三百六十四條、第二百九
十九條第一項前段、第三百條、第三百零一條第一項，刑法第一百八十五條第二項，
判決如主文。
本案經檢察官曾顯智到庭執行職務。
中  華  民  國      九十三      年        五        月        五        日
                                臺灣高等法院臺南分院刑事第一庭
                                    審判長法官  黃    崑    宗
                                          法官  田    平    安
                                          法官  蔡    長    林
右正本證明與原本無異。
如不服本判決，應於判決送達後十日內向本院提出上訴狀，其未敘述理由者並應於提
出上訴狀後十日內向本院補提理由書（應附繕本）。
                                    法院書記官  李    培    薇
中  華  民  國      九十三      年        五        月        五        日
附錄本案論罪科刑法條全文：
刑法第一百八十五條第二項：
  因而致人於死者，處無期徒刑或七年以上有期徒刑；致重傷者，處三年以上、十年
以下有期徒刑。
